【裁判字號】    89,上易,1461
【裁判日期】    890530
【裁判案由】    違反動產擔保交易法
【裁判全文】
臺灣高等法院臺中分院刑事判決                  八十九年度上易字第一四六一號
    上  訴  人
    即 自 訴人  甲○○○有限公司
    代  表  人  丙○○
    被      告  乙○○○
右上訴人因自訴被告違反動產擔保交易法案件，不服臺灣台中地方法院八十九年度自
字第一六四號中華民國八十九年五月三十日第一審判決，提起上訴，本院判決如左：
      主  文
上訴駁回。
      事  實
一、乙○○○於民國（下同）八十八年六月二日，以動產擔保交易附條件買賣之方式
    ，向甲○○○有限公司（下稱久興公司）購買車牌號碼ＴＶＩ–五七一號機車一
    部，並約定由乙○○○為動產擔保交易之債務人，總價金新台幣（下同）二萬一
    千元，除頭期款四千元以外，餘款分六期給付，每月一期，每期付款三千七百二
    十元，標的物存放地點為台中縣龍井鄉○○路○段七五巷一五之十號四樓乙○○○之住處，在價金未付清之前，標的物所有權仍屬於出賣人所有，買受人僅得依
    約占有使用，不得任意遷移或為其他處分。詎乙○○○於取得標的物該車後，僅
    繳付頭期款項四千元及二期分期款七千四百四十元後，竟自第三期即同年九月間
    起拒不付款，而意圖為不法之利益，將該標的物遷移他處，致生損害於債權人久
    興公司。
二、案經甲○○○有限公司提起自訴。
    理    由
一、訊據被告乙○○○固對於其確於上開時、地簽訂上開契約書、分期付款約定書、
    交貨驗收證明書及授權書，以購買上開車輛，並約定存放地點為其住處，又於繳
    付頭期款及二期分期款後即未再支付價金，其後並將該機車遷移他處，而未停放
    於約定存放地點等情供認不諱，核與自訴人久興公司之代表人丙○○指訴情節相
    符，復有契約書、分期付款約定書、交貨驗收證明書、授權書及台中縣警察局舉
    發違反道路交通管理事件通知單在卷足證，應認為真。惟其仍矢口否認有何違反
    動產擔保交易法第三十八條之犯行，辯稱：該車並非其所購買，而係案外人林雅
    如所購，推由其擔任買受人，並以其夫楊龍宗擔任連帶保證人，是其不僅未曾使
    用該車，且車款亦非由其繳交，其實無不法利益之意圖云云。惟查，被告乙○○○確係購買該車之買受人，並確有取得該車使用等情，業據自訴人之代表人丙○○指訴甚詳，復有契約書、分期付款約定書及交貨驗收證明書在卷足參，是被告
    以其並非動產擔保交易之債務人云云置辯，即委無足採。再查，被告既於原審審
    理中自承其確自八十八年九月間起即未支付自訴人任何分期款項，且確將該機車
    遷移交予他人使用，而未置放在約定存放地點等情，是被告確有遷移該機車之事
    實，並有不法利益之意圖等情，應足認定。末查被告乙○○○雖另辯稱其係將該
    車交予林雅如使用，並由林雅如負責繳付分期款項，是其並無不法之利益云云，
    然經原審依被告所述之地址傳訊證人林雅如之結果，並查無林雅如該人居住上址
    ，有原審郵務送達公文封在卷可按，足見被告上開所辯，顯係空言否認之詞，無
    足採信。綜上所述，被告乙○○○既確有拒不繳交上開分期款，並將該機車遷移
    他處等情，則其確有不法利益之意圖，應堪認定。本件罪證明確，被告犯行堪以
    認定。
二、被告乙○○○為動產擔保交易之債務人，其於購得標的物後，任意遷移，並拒納
    餘款，其有不法利益之意圖，並致生損害於久興公司甚明。核被告乙○○○所為
    係犯動產擔保交易法第三十八條之罪，原審依動產擔保交易法第三十八條，刑法
    第十一條前段、第四十一條，罰金罰鍰提高標準條例第一條前段、第二條，審酌
    被告僅繳納頭期款四千元及二期分期款共七千四百四十元後，即未再繳付任何款
    項，其犯罪之動機、目的及表明願賠償自訴人損害等一切情狀，量處拘役四十日
    ，並諭知易科罰金之折算標準，經核並無不合，自訴人上訴意旨以被告迄未與自
    訴人達成和解，賠償自訴人損失，原審判決顯然太輕云云，惟查原審已審酌被告
    犯罪之一切情狀，量刑已妥適，自訴人上訴為無理由，應予駁回。
三、據上論斷，應依刑事訴訟法第三百六十八條，判決如主文。
中      華      民      國    八十九      年      八      月    一      日
                              臺灣高等法院臺中分院刑事第三庭
                                    審判長法  官  方  艤  駐
                                          法  官  廖  柏  基
                                          法  官  劉  連  星
右正本證明與原本無異。
不得上訴。
                                          書記官  顏  子  良
中      華      民      國    八十九      年      八      月    三      日
附錄條文：
動產擔保交易法第三十八條：
動產擔保交易之債務人，意圖不法之利益，將標的物遷移、出賣、出質、移轉、抵押
或為其他處分，致生損害於債權人者，處三年以下有期徒刑、拘役或科或併科六千元
以下之罰金。
                                                                        Ｋ


司法院資訊處製作；財團法人民間司法改革基金會備份。
